【裁判字號】    95,交聲,208
【裁判日期】    950824
【裁判案由】    違反道路交通管理處罰條例聲明異議
【裁判全文】
臺灣新竹地方法院交通事件裁定         95年度交聲字第208號
原處分機關  交通部公路總局新竹區監理所新竹市監理站
聲明異議人
即受處分人  甲○○
上列受處分人因違反道路交通管理處罰條例案件，對於交通部公
路總局新竹區監理所新竹市監理站於民國九十五年七月七日所為
之竹監新四字第裁五一─Ｅ00000000號違反道路交通管
理事件裁決書，聲明異議，本院裁定如下：
    主  文
原處分撤銷。
甲○○汽車駕駛人，駕駛汽車經測試檢定酒精濃度超過規定標準
，吊扣其駕駛執照十二個月。
    理  由
一、按民國九十四年二月五日公布、九十五年二月五日施行之行
    政罰法第二十六條規定「一行為同時觸犯刑事法律及違反行
    政法上義務規定者，依刑事法律處罰之。但其行為應處以其
    他種類行政罰或得沒入之物而未經法院宣告沒收者，亦得裁
    處之。前項行為如經不起訴處分或為無罪、免訴、不受理、
    不付審理之裁判確定者，得依違反行政法上義務規定裁處之
    。」，此即所謂一事不二罰原則。次按被告所犯為死刑、無
    期徒刑或最輕本刑三年以上有期徒刑以外之罪，檢察官參酌
    刑法第五十七條所列事項及公共利益之維護，認以緩起訴為
    適當者，得定一年以上三年以下之緩起訴期間為緩起訴處分
    ，其期間自緩起訴處分確定之日起算；又被告於緩起訴期間
    內，有下列情形之一者，檢察官得依職權或依告訴人之聲請
    撤銷原處分，繼續偵查或起訴：（一）於期間內故意更犯有
    期徒刑以上刑之罪，經檢察官提起公訴者。（二）緩起訴前
    ，因故意犯他罪，而在緩起訴期間內受有期徒刑以上刑之宣
    告者。（三）違背第二五三條之二第一項各款之應遵守或履
    行事項者。刑事訴訟法第二五三條之一第一項、第二五三條
    之三第一項分別定有明文。準此，被告經檢察官為「緩起訴
    」處分者，於「緩起訴」之猶豫期間內，其最後是否會被檢
    察官提起公訴？實際上係懸而未定，意即「緩起訴」處分於
    猶豫期間內尚未具有實質之確定力，檢察官於期間內，可對
    被告繼續觀察，此時若被告顯無反省警惕之情或根本欠缺反
    省警惕之能力，檢察官得依職權或依告訴人之聲請，將被告
    「緩起訴」處分撤銷。
二、原裁決意旨略以：本件異議人即受處分人甲○○於九十五年
    六月十八日上午六時三十五分，駕駛車牌號碼ＬＹ－五九一
    六號自小客車於新竹市○○路與內湖路口，為新竹市警察局
    交通隊第三分隊警員戴振輝當場掣開竹市警交字第Ｅ000
    00000號違反道路交通管理事件通知單，舉發「酒後駕
    車、酒測值０點五七ＭＧ／Ｌ」之違規情事，嗣異議人有關
    違背安全駕駛刑事案件部分經檢察官為緩起訴處分，原處分
    機關遂依行政罰法第二十六條第二項、道路交通管理處罰條
    例第三十五條第一項第一款之規定，裁處異議人罰鍰新臺幣
   （下同）五萬一千元，吊扣駕駛執照十二個月。
三、聲明異議意旨略以：異議人受上開新竹市監理站裁處繳納罰
    款五萬一千元後，又經檢察官為緩起訴處分，繳納罰款六萬
    元予天主教善牧社會福利基金會附設德心之家，違反一罪不
    二罰之原則，監理站所為之處分顯有錯誤等語。
四、經查，本件受處分人於九十五年六月十八日上午六時三十五
    分，駕駛車牌號碼ＬＹ－五九一六號自小客車，行經於新竹
    市○○路與內湖路口，酒測值達０點五七ＭＧ／Ｌ，經警舉
    發「酒後駕車」違規，並經臺灣新竹地方法院檢察署檢察官
    於九十五年六月二十日以九十五年度速偵字第一０八八號為
    緩起訴處分，其期間為三年，被告即指異議人應於緩起訴確
    定後向天主教善牧社會福利基金會附設德心之家支付六萬元
    且已給付乙情，有新竹市警察局舉發違反道路交通管理事件
    通知單、臺灣高等法院被告前案紀錄表各一份附卷足憑，並
    經本院調閱前開九十五年度速偵字第一０八八號偵查全卷核
    閱無訛，有緩起訴處分書一份在卷可參；又，行政罰法第二
    十六條明訂一事不二罰原則，且應受行政罰之行為如經「不
    起訴處分」或為「無罪」、「免訴」、「不受理」、「不付
    審理」之裁判「確定」者，始得依違反行政法上義務規定裁
    處之，並未包括「緩起訴」處分在內，雖「緩起訴」處分之
    最終使被告免於刑事訴追之效果與「不起訴」處分之效果相
    同，行政罰法第二十六條第二項解釋上應包括緩起訴處分情
    形在內，但依據行政罰法第二十六條第二項規定之立法意旨
    ，亦必須待緩起訴處分實質確定時，被告才能最終地確定免
    於受刑事訴追，原處分機關始得為行政裁罰，亦即在緩起訴
    期間內即猶豫期間期滿前，該緩起訴處分仍有被撤銷之可能
    ，此時原處分機關若依法為行政裁決，將使受處分人有同時
    遭受行政處罰及刑事訴追之危險，而顯與行政罰法第二十六
    條規定之立法意旨相違背。是以，本件原處分之裁決日期為
    九十五年七月七日，前開緩起訴處分於九十五年六月二十日
    確定，緩起訴期間為三年，於三年後即九十八年六月二十日
    該處分有無被撤銷之狀況才會實質確定。從而，在上開緩起
    訴處分尚未實質確定前，原處分機關即依據道路交通管理處
    罰條例規定為本件裁決，顯與前揭行政罰法第二十六條第二
    項之規定有違。依照上開說明，原處分機關之裁決，難認允
    當，自應由本院將原處分撤銷，以資適法。至吊扣駕駛執照
    十二個月部分，乃裁罰性之不利處分，為達嚇阻酒後駕車之
    不法行為，維護道路交通用路權人之生命、身體之安全法益
    ，依行政罰法第二十六條但書之規定，仍得裁處之。依據道
    路交通案件處理辦法第二十條之規定「交通法庭認為聲明異
    議有理由，應以裁定將原處分經聲明異議部分撤銷，並自為
    裁定」，異議人對原處分機關裁處罰鍰之處分聲明異議為有
    理由部分，應予撤銷，惟吊扣駕駛執照十二個月部分屬仍得
    裁處之部分，應由本院自為裁定。
五、據上論斷，應依道路交通案件處理辦法第二十條前段，裁定
    如主文。
中    華    民    國    95    年    8     月    24    日
                  交通法庭  法  官  遲中慧
以上正本證明與原本無異。
如不服本裁定，應於裁定送達後5日內向本院提出抗告狀。
中    華    民    國    95    年    8     月    24    日
                            書記官  柯雅菱


司法院資訊處製作；財團法人民間司法改革基金會備份。
